臺灣高雄地方法院民事裁定　九十三年簡聲抗字第八號
　　抗　告　人　中央信託局股份有限公司北高雄分公司
?
　　法定代理人　丙○○
　　代　理　人　甲○○
　　相　對　人　乙○○
當事人間請求給付借款事件，本院裁定如下：
    主      文
原裁定廢棄。
    理      由
一、抗告意旨略以：中央信託局於改制前雖為國營事業單位，非屬行政機關，而以營
    利為目的，故雖非公司組織，但依業務性質應屬私法人，抗告人為其分支機構應
    類推最高法院四十年台上字第一０五號民事判例見解，應認為具有訴訟能力而可
    與相對人合意定第一審管轄法院，原審以抗告人無權利能力為由，認抗告人不得
    與相對人合意約定管轄法院顯有不當，可否約定合意管轄應以訴訟能力為標準；
    又抗告人與相對人簽訂消費性借款時，約定以抗告人所在地方法院審理，並拋棄
    關於法院管轄之抗辯權，而抗告人之營業所在地為高雄市○○區○○路二號，屬
    本院管轄，而抗告人嗣後雖有遷移，惟均在高雄市，並無管轄法院未定之情形。
    爰依法提起抗告，請廢棄原裁定。
二、經查中央信託局於九十二年七月一日改制中央信託局股份有限公司之前，係依中
    央信託局條例之規定成立之國營金融事業機構，而依中央信託局條例第三條規定
    「本局設於中央政府所在地，經財政部核准，得在國內外設分支機構。」，而抗
    告人改制前之中央信託局楠梓分局係經財政部金融局核准發給銀行營業執照之營
    利事業機構，且有獨立之營業預算資料，有獨立之印信得對外獨立發文及為法律
    行為等情，均有抗告人所提之中央信託局二等分局分層負責明細表、關防章戳申
    報表、銀行營業執照及營業預算資料等可佐，是改制前之中央信託局楠梓分局既
    為依法設置之金融分支機構，且對外以自己名義發文之印信及獨立之組織編制及
    預算，且設有代表人，非僅可認為中央信託局之內部單位甚明，自應認得獨立與
    他人為法律行為並有訴訟法上之當事人能力。
三、按當事人得以合意定第一審管轄法院。但以關於由一定法律關係而生之訴訟為限
    。前項合意，應以文書證之。民事訴訟法第二十四條定有明文。依抗告人所提消
    費性借款契約係由中央信託局楠梓分局與相對人乙○○所簽訂，並於借據第八條
    約定「本件款契約各種條件之履行須在貴局營業所在地為之，如違背本契約規定
    之各條款經貴局提起訴訟時，由貴局所在地方法院審理並拋棄關於法院管轄之抗
    辯權。」，是借款契約既由中央信託局楠梓分局與相對人所簽訂，應認兩造就管
    轄之約定係指楠梓分局所在之地方法院，並無不明確之處，原審以兩造所為管轄
    法院之約定於法不合，應屬無效而為移轉管轄之裁定，顯有未合，抗告意旨指摘
    原裁定不當，求予廢棄，即有理由，應由本院予以廢棄。
據上論結：本件抗告為有理由，依民事訴訟法第四百三十六條之一第三項、第四百九
十二條第二項、第九十五條、第七十八條，裁定如主文。
中　　　華　　　民　　　國　　九十三　　年　　　五　　　月　　三十一　　日
                                民事第五庭
~B審判長法官　陳嘉惠
~B法　　　官　秦慧君
~B法　　　官　林玉心
正本係照原本作成。
不得再抗告。
中　　　華　　　民　　　國　　九十三　　年　　　五　　　月　　三十一    日
~B法院書記官　陳家宏
